臺灣花蓮地方法院刑事判決　　　　　　　　　　　　　八十九年度訴字第四三三號
　　公　訴　人　臺灣花蓮地方法院檢察署檢察官
　　被　　　告　Ｂ○○
　　　　　　　　丁○○
　　共　　　同
　　選任辯護人　張秉正
右列被告等因重利案件，經檢察官提起公訴（八十九年度偵字第三一八八號、第三三
一八號）及函請併案審理（八十九年度偵字第三八０二號），本院判決如左：
    主  文
Ｂ○○、丁○○共同常業重利，各處有期徒刑柒月。
扣案記載借款人名電話事項之紙張張、空白讓渡書壹張、空白本票貳張、現金新台
幣壹萬陸仟玖佰元、門號為0000000000、0000000000、000
0000000號行動電話具、帳冊壹本、Ｂ○○合作金庫存摺壹本、借據壹張、
本票壹佰貳拾玖張、支票貳拾張、讓渡書肆張及切結書壹張，均沒收。
    事  實
一、Ｂ○○、丁○○為圖謀厚利供己花用，竟共同基於常業重利之犯意聯絡，自民國
    八十八年年初起至八十九年十月十三日（起訴書誤載為十四日）止，利用在更生
    日報刊登「輕鬆正職、軍公教小額、支票證件、0000000000」之分類
    廣告招攬客戶之方式經營地下錢莊，並以門號0000000000號為聯絡電
    話大肆招徠，提供資金借予社會上急需用錢之子○○、午○○、黃○○、戌○○
    、寅○○、Ａ○○、宙○○、辛○○、亥○○、宇○○、卯○○、丑○○、地○
    ○、庚○○、甲○○、巳○○、酉○○、天○○、戊○○、己○○、辰○○、癸
    ○○、玄○○、丙○○、乙○○、壬○○、申○○、未○○等不特定人，並以每
    借款新台幣（下同）一萬元，以七天為一期，收取二千元利息，亦即月息八十分
    ，且先預扣利息，復需另由借款人簽發本票、支票、借據或讓渡書，及交付身分
    證、戶籍謄本、戶口名簿、行照等作為擔保，向前來借款之子○○等人取得與原
    本顯不相當之高額利息，並均以此為常業。嗣於八十九年十月十三日下午四時五
    十分許，在花蓮縣吉安鄉○○村○○○街四五號宜昌國小前，為警據報查獲正欲
    放款予客戶之Ｂ○○及丁○○，並當場扣得Ａ○○、宙○○、辛○○身分證各一
    張、汽車行照一枚、戶口名簿影本一張、戶籍謄本一張、房屋租賃契約書影本一
    張、以及Ｂ○○及丁○○所有，因重利犯罪所取得或供或預備供重利犯罪所用之
    借據一張、本票五張、支票一張、記載借款人名電話事項之紙張三張、空白讓渡
    書一張、空白本票二張、現金一萬六千九百元及門號為0000000000、
    0000000000、0000000000行動電話三具等物。警方於翌
    （十四）日下午一時許，另持搜索票至花蓮縣花蓮市○○○街五三號三樓十一室
    Ｂ○○居所搜索，復扣得Ｂ○○所有，供重利犯罪所用之帳冊、合作金庫存摺各
    一本、因重利犯罪而自子○○等人所取得之本票一百二十四張、支票十九張、讓
    渡書四張及切結書一張，以及子○○等人所提供之擔保如身分證、土地建物所有
    權狀影本、戶籍謄本、行照等物。
二、案經花蓮縣警察局吉安分局報告台灣花蓮地方法院檢察署檢察官偵查起訴及函請
    併案審理。
    理  由
一、右揭犯罪事實，業據被告Ｂ○○、丁○○坦承不諱，核與被害人子○○、午○○
    、黃○○、戌○○、寅○○、Ａ○○、宙○○、辛○○、亥○○、宇○○、卯○
    ○、丑○○、地○○、庚○○、甲○○、巳○○、酉○○、天○○、戊○○、己
    ○○、辰○○、癸○○、玄○○、丙○○、乙○○、壬○○、申○○、未○○等
    人於警訊中所證述之情節相符，並有如事實欄所載之物品扣案及贓證物品認領保
    管收據三十四張附卷可資佐證，足認被告二人之自白均與事實相符，堪予採信。
    綜上所述，本件事證已臻明確，被告等犯行均洵堪認定。
二、經查被告二人除長期於報紙登載重利分類廣告外，其等因重利所取得之本票及支
    票高達近一百五十張，每張面額均在萬元以上，有本票、支票等扣案足憑，足見
    其重利所得金額甚鉅，是被告二人均恃之維生，至為明灼。故核被告二人所為，
    均係犯刑法第三百四十五條常業重利罪。被告二人間，就上開常業重利犯行，有
    犯意之聯絡與行為之分擔，為共同正犯。又檢察官移送併案審理部分，與起訴事
    實係屬同一事實，本院自應併予審究。爰審酌被告等犯罪之動機、手段、期間、
    重利所得金額甚鉅、所生之危害非輕，及被告二人事後坦承犯行，態度良好等一
    切情狀，各量處如主文所示之刑，以示懲儆。扣案記載借款人名電話事項之紙張
    三張、空白讓渡書一張、空白本票二張、現金一萬六千九百元、門號00000
    00000、0000000000、0000000000行動電話三具、帳
    冊一本、Ｂ○○合作金庫存摺一本，均係被告二人所有供犯罪所用或預備供犯罪
    所用之物，且屬被告二人所有，業據被告二人於警訊中供承無訛，爰均依法宣告
    沒收之。而扣案之借據一張、本票一百二十九張、支票二十張、讓渡書四張及切
    結書一張，均係被告二人因犯罪所得之物，且為被告二人所有，亦據被告二人於
    警訊中供明在卷，亦應依刑法第三十八條第一項第三款規定併予宣告沒收。至其
    餘扣案之物，均係被害人所有，交予被告二人供作借款擔保之物，自不得宣告沒
    收，附此敘明。
據上論斷，應依刑事訴訟法第二百九十九條第一項前段，刑法第二十八條、第三百四
十五條、第三十八條第一項第二款、第三款，罰金罰鍰提高標準條例第一條前段，判
決如主文。
本案經檢察官李子春到庭執行職務。
中      華      民      國    九十一    年      五      月      七      日
                                    台灣花蓮地方法院刑事庭
                                        法  官  陳  世  博
右正本證明與原本無異。
如對本判決不服，應於送達後十日內，向本院提出上訴狀。（應抄附繕本）告訴人或
被害人如對於本判決不服者，應具備理由請求檢察官上訴，其上訴期間之計算係以檢
察官收受判決正本之日期為準。
                                         法院書記官
中      華      民      國    九十一    年      五      月     十三     日
附錄本判決論罪之法律條文：
刑法第三百四十五條
以犯前條之罪為常業者，處五年以下有期徒刑，得併科三千元以下罰金。
